【裁判字號】    98,消債更,89
【裁判日期】    990317
【裁判案由】    更生事件
【裁判全文】
臺灣花蓮地方法院民事裁定            98年度消債更字第89號
聲  請  人  甲○○
上列當事人因消費者債務清理事件聲請更生及保全處分，本院裁
定如下：
    主      文
更生及保全處分之聲請均駁回。
聲請費用由聲請人負擔。
    理      由
一、按債務人不能清償債務或有不能清償之虞者，得依本條例所
    定更生或清算程序，清理其債務；聲請更生或清算不合程式
    或不備其他要件者，法院應以裁定駁回之，但其情形可以補
    正者，法院應定期間先命補正；債務人對於金融機構因消費
    借貸、自用住宅借款、信用卡或現金卡契約而負債務，在聲
    請更生或清算前，應提債權人清冊，以書面向最大債權金融
    機構請求債務清償方案，並表明共同協商之意旨；自債務人
    提出協商請求之翌日起逾三十日不開始協商，或自開始協商
    之翌日起逾九十日協商不成立，債務人得逕向法院聲請更生
    或清算，消費者債務清理條例（下稱消債條例）第3條、第8
    條、第151條第1項、第153條分別定有明文。綜觀上揭條文
    意旨，於債務人有不能清償債務或有不能清償之虞時，應由
    債務人與金融機構先進行協商，僅於金融機構之一方濫用其
    優勢地位拒絕與債務人協商，或致協商方案無法成立時，始
    由司法機關介入；反之，金融機構若提出合理之條件與債務
    人協商，卻因債務人無正當理由拒絕同意，致協商不成立時
    ，該不利益即應歸由債務人承擔，方為公允。
二、聲請意旨略以：聲請人主張其有不能清償債務之情事，向最
    大債權金融機構聯邦商業銀行股份有限公司聲請協商，因協
    商不成立，而向本院聲請准予更生等語。
三、經查：
  (一)聲請人固主張其有不能清償債務或有不能清償之虞之情形云
    云，惟依其聲請狀及所提供之聯合徵信中心資料可知，其所
    積欠之債務總額僅約三十幾萬元，而觀其中國籍配偶所有之
    國泰世華銀行存摺內頁影本，動輒有新臺幣（下同）上萬元
    ，甚至幾十萬元款項之進出，存款餘額於98年間甚而高達四
    十多萬元，聲請人亦曾自該戶頭接受匯款三十四萬餘元，以
    該配偶入境我國之時程仍短，應尚無法出外工作，何能有如
    此高額之存款；再者，財產歸屬清單上顯示，聲請人名下尚
    有三輛汽車，亦具有相當之財產價值；此外，聲請人亦尚有
    餘裕於97年及98年間為其本人、配偶及子女投保一般私人保
    險，綜此以觀，要難謂聲請人有無資力清償債務之情形。
  (二)又聲請人提出更生聲請後，本院因認尚有部份事實待釐清，
    曾命聲請人陳報聲請更生前五年內擔任欣暉企業有限公司董
    事之報酬及公司營運狀況，該公司雖於97年為廢止登記，然
    自98年聲請時往前推算，該公司尚有3年之存續期間，聲請
    人卻未據實陳報該期間之營業情形及分配所得；另聲請狀中
    未見聲請人提出欲如何分期清償債務之還款方案，本院遂命
    其補正，卻仍未於補正資料中得悉，顯未遵循更生聲請之要
    件。
  (三)再以，聲請人固主張曾向最大債權銀行聯邦商業銀行股份有
    限公司請求協商，但因每月只能負擔5,000元之還款金額，
    銀行一方卻要求8,000元，致於98年9月25日協商不成立，遂
    提出更生之聲請云云，惟依前置協商不成立通知書所示，係
    因聯邦銀行通知聲請人前往簽署協議書，聲請人卻於受通知
    後10日內未完成簽約手續致無法成立協商方案，足見聲請人
    並未盡力履行協力義務使協商方案得以成立，則聲請人得否
    逕依消債條例第153條提出本件聲請，即屬可議。
四、綜上所述，本件聲請人聲請更生顯未遵循消費條例第151條
    第1項規定與債權金融機構先行協商，自不得逕行向法院聲
    請更生，又本件聲請人亦無「不能清償債務或不能清償之虞
    」，而與消債條例第3條所定要件不符，於上開欠缺均屬無
    從補正下，依首揭說明，自應駁回其更生之聲請。本件更生
    之聲請既予以駁回，則聲請人保全處分之聲請即失所附麗，
    應一併駁回，爰裁定如主文。
中    華    民    國    99    年     3    月    17    日
                        臺灣花蓮地方法院民事庭
                                法  官  劉柏駿
以上正本係照原本作成。
如不服本裁定，應於裁定送達後10日內向本院提出抗告狀（應抄
附繕本），並繳納抗告費新臺幣壹仟元。
中    華    民    國    99    年    3    月     18    日
                                書記官  胡旭玫

司法院資訊處製作；財團法人民間司法改革基金會備份。
